【裁判字號】    85,台上,4832
【裁判日期】    851011
【裁判案由】    誣告
【裁判全文】
最高法院刑事判決                              八十五年度台上字第四八三二號
    上訴人  甲○○
右上訴人因誣告案件，不服台灣高等法院中華民國八十四年十月十二日第二審判決（
八十四年度上訴字第三五二五號，起訴案號：台灣台北地方法院檢察署八十三年度偵
字第二二一八三、二三五九七號），提起上訴，本院判決如左：
    主  文
上訴駁回。
    理  由
按刑事訴訟法第三百七十七條規定：上訴於第三審法院，非以判決違背法令為理由，
不得為之。是提起第三審上訴，應以原判決違背法令為理由，係屬法定要件。且必須
依據卷內資料為具體之指摘，並足據以辨認原判決已具備違背法令之形式，始屬相當
。本件上訴人甲○○上訴意旨略稱：(一)被害人郭雪萍係受僱於上訴人，有郭女親筆製
作之收入、支出帳目表為證。上訴人委託郭女代為處理貨款債務，始交付系爭支票三
張予郭女，並非要其退還漢地生公司定金，郭女於民國八十三年六月二十一日，受託
保管系爭三張支票，旋於同年月二十五日，自行匯三十萬元（新台幣，下同）予漢地
生公司負責人宋執中，試問郭女何需墊付現金而保留票據，難道未慮及有不獲兌付之
風險﹖又系爭三張支票苟係退還漢地生公司定金之用，郭女為何不待票據兌現始轉付
漢地生公司，卻急於收受系爭三張支票後四日內，以其現金交換系爭支票，其損己求
全之作為顯違常理，原審竟未詳究，採信郭女說詞，採證實有違經驗法則。(二)郭女與
證人宋執中雖一致供稱上訴人交付郭女之系爭支票，係作為退還漢地生公司定金之用
，惟上訴人所代表之楊協成公司與漢地生公司間生意往來並無中斷，有宋執中之傳真
及郭女製作之提貨清單可稽，上訴人豈有退還定金之理﹖退步言，縱漢地生公司不與
楊協成公司繼續生意往來，雙方亦應結算，然漢地生公司已自上訴人之公司提貨數百
箱，且要求加貼標籤，造成楊協成公司巨大損失，上訴人亦無可能退還其全部定金，
豈能因上訴人前此曾表示：「如在八十三年四月十八日至三十日間，漢地生公司無法
出貨時，可由上訴人找他人合作，並退還已收取之三十萬元」，即推演出上訴人交付
郭女之系爭支票係作為退還定金之用。原審就上訴人此項辯解，未加詳查，於判決理
由欄亦未表示意見，不惟理由不備，復有應於審判期日調查之證據而未予調查之違背
法令，請撤銷另為無罪之判決或發回更審云云。惟查，原判決依憑郭雪萍之指訴，證
人宋執中之供證，並有上訴人所具表示收到漢地生公司三十萬元，及同意於八十三年
四月十八日至三十日間，若未能使漢地生公司發貨，願退還該款之字據、中國信託商
業銀行匯款單、上訴人填具之遺失票據申報書、票據掛失止付通知書、支票退票理由
單及台北市票據交換所函各一份在卷足資佐證，復經原審調閱台灣台北地方法院檢察
署八十三年度偵字第二○○六二號郭雪萍侵占案偵查卷查證明確，亦有該案不起訴處
分書影本一份在卷可憑等證據，資以認定上訴人犯有刑法第一百六十九條第一項普通
誣告，及同法第一百七十一條第一項未指定犯人誣告罪。二次犯行，時間緊接，犯罪
構成要件之社會基本事實相同，反覆實施，顯基於概括之犯意，應依連續犯論以普通
誣告之一罪。因而撤銷第一審之科刑判決，改判論上訴人以連續意圖他人受刑事處分
，向該管公務員誣告罪，處有期徒刑月，併予宣告緩刑年，已詳其所憑之證據
及認定之理由。並以上訴人矢口否認誣告，辯稱：郭雪萍係伊僱用之職員，伊交付系
爭三張支票予郭女係要其繳交貨款之用，並非要退還漢地生公司之定金，伊向郭女催
討支票無，始辦理掛失止付並提出告訴，為卸責之詞，不足採取，在理由內詳予指
駁，從形式上觀察，並無上訴意旨所指違背法令之情形。而事實之認定，證據之取捨
，及證據證明力之判斷，乃事實審法院之職權，苟無違反經驗法則及論理法則，自難
指為違法。原判決認定上訴人犯誣告罪，已詳述其憑據，核與證據法則尚無違背，上
訴意旨，再為事實上之爭執，殊非適法之第三審上訴理由。上訴人交付郭雪萍之系爭
三張支票，係委託郭女轉付漢地生公司，作為退還定金之用，原判決已論述甚詳，郭
女亦確實墊付三十萬元予漢地生公司，不惟迭據郭雪萍、宋執中供述一致，並有第一
商業銀行匯款通知單影本一份在卷足據（見一審卷第四十七頁），郭女既已轉付三十
萬元予漢地生公司，自無侵占該等支票之犯行可言，上訴人誣指郭女侵占，原判決論
處上訴人誣告罪刑，適用法則並無違誤。至郭女究否受僱於上訴人，郭女何以在系爭
支票兌現前即墊付現金予漢地生公司，及退還定金予漢地生公司後，漢地生公司與上
訴人代理之楊協成公司是否繼續生意往來，均不影響上訴人誣告罪之成立，原審未再
就漢地生公司與楊協成公司間是否續有生意往來一節為無益之調查，亦難指為違法。
上訴意旨，對於原審採證認事之職權行使，究竟如何違背法令，並未依據卷內訴訟資
料具體指摘，徒憑己意，仍執陳詞，或單純為事實之爭執，或抽象指摘原判決採證違
反經驗法則及調查職責未盡，殊非適法之第三審上訴理由，其上訴自屬違背法律上之
程式，應予駁回。
據上論結，應依刑事訴訟法第三百九十五條前段，判決如主文。
中      華      民      國    八十五    年      十      月     十一     日
                              最高法院刑事第二庭
                                  審判長法官  施  文  仁
                                        法官  陳  炳  煌
                                        法官  張  淳  淙
                                        法官  洪  文  章
                                        法官  蔡  清  遊
      右正本證明與原本無異
                                              書  記  官
中      華      民      國    八十五    年      十      月     十六     日


司法院資訊處製作；財團法人民間司法改革基金會備份。
